臺灣板橋地方法院刑事判決　　　　　　　　　　　　九十一年度易字第一○○二號
　　公　訴　人　臺灣板橋地方法院檢察署檢察官
　　被　　　告　丙○○
　　選任辯護人　龔君彥　律師
右列被告因違反商標法案件，經檢察官聲請簡易判決處刑（九十年度偵字第一六六一
五號），本院認應適用通常程序審判，茲判決如左：
    主  文
丙○○明知為於同一商品使用相同於他人註冊商標之圖樣而販賣，處有期徒刑肆月，
如易科罰金以佰元折算壹日。緩刑貳年。
扣案棒球帽肆佰貳拾肆頂及釣魚帽佰肆拾頂，均沒收。
    事  實
一丙○○係設於台北縣三重市○○○路三十九巷十號、十二號「寶成帽行」之負責人
  ，明知「ＯＡＫＬＥＹ」文字及圖樣，業經美商歐克利股份有限公司（以下簡稱歐
  克利公司）向經濟部智慧財產局申請註冊，而於民國八十七年間取得商標專用權，
  使用於商標法施行細則第四十九條第二十五類關於衣服、鞋類、帽子等商品之商標
  ，現仍在有效商標專用期間（關於圖樣部分之商標專用期間自八十七年三月一日起
  至九十七年二月二十九日止；關於文字之商標專用期間自八十七年一月一日起至九
  十六年十二月三十一日止）。詎丙○○竟意圖欺騙他人，於九十年六月間某日，在
  上開其所經營之「寶成帽行」內，向自稱吳姓之姓名年籍不詳之成年男子，以每頂
  棒球帽新台幣（下同）四十元、釣魚帽四十五元之價格，販入擅自使用上述歐克利
  公司商標圖樣之棒球帽及釣魚帽一批，並於同年月五日，在該處以每頂售價五十元
  之價格，販賣棒球帽二頂、釣魚帽一頂予不特定之人。嗣於同年月二十二日十三時
  三十分許，在上址為警當場查獲，並扣得仿冒商標商品棒球帽四百二十二頂、釣魚
  帽三百四十二頂。
二案經歐克利公司委由甲○○律師訴請臺北縣警察局（現改制為臺北縣政府警察局）
  蘆洲分局報請臺灣板橋地方法院檢察署檢察官偵查起訴。
    理  由
一認定犯罪事實所憑之證據及理由
  (一)程序上之理由
    １按檢察官聲請以簡易判決處刑之案件，經法院認為有第四百五十一條之一第四
      項但書之情形者，即被告所犯之罪不合第四百四十九條所定得以簡易判決處
      刑之案件者；法院認定之犯罪事實顯然與檢察官據以求處罪刑之事實不符，
      或於審判中發現其他裁判上一罪之犯罪事實，足認檢察官之求刑顯不適當者；
      法院於審理後，認應為無罪、免訴、不受理或管轄錯誤判決之諭知者；檢
      察官之請求顯有不當或顯失公平者，應適用通常程序審判之，刑事訴訟法第四
      百五十二條定有明文。
    ２經查：本件檢察官雖以被告丙○○業已自白有違反商標法第六十三條規定之犯
      行，而向本院三重簡易庭聲請簡易判決處刑，惟查：被告丙○○自警訊以迄檢
      察官偵查中，均未曾自白有違反商標法第六十三條規定之事實，且依偵查卷附
      既有證據，尚難逕行認定被告犯罪，核與刑事訴訟法第四百四十九條得逕以簡
      易判決處刑之情形未合，即有上述刑事訴訟法第四百五十一條之一第四項但書
      第一款所定之情形，揆諸首揭說明，自應適用通常程序審判，合先敘明。
  (二)實體上之理由
    １訊據被告丙○○固不諱言有於前揭時地因販賣如附表所示仿冒歐克利公司上開
      「ＯＡＫＬＥＹ」商標商品，惟矢口否認渠有販賣仿冒商品之故意，辯稱：伊
      不知該「ＯＡＫＬＥＹ」圖樣是已經他人取得商標專用權之商標，且亦不知正
      牌帽子一頂多少錢云云。
    ２經查：
      1.上開「ＯＡＫＬＥＹ」文字及圖樣，業經美商歐克利公司於八十七年間取得
        商標專用權，其專用期間自八十七年三月一日起至九十七年二月二十九日止
        之事實，有告訴代理人甲○○律師於警訊時所提出附卷之商標註冊簿影本在
        卷可憑。
      2.其次，關於被告丙○○有於前揭時地販賣使用上述歐克利公司商標文字、圖
        樣之棒球帽及釣魚帽之事實，業據告訴代理人甲○○律師於警訊中指訴不移
        ，並有該告訴代理人於警訊中所提出蓋有「寶成帽行」免用統一發票專用章
        之收據、印有被告丙○○名字之「寶成帽行」名片附卷可考，即被告對此部
        分亦無爭執。再參以證人即於九十年六月二十二日會同警方前往「寶成帽行
        」搜索之乙○○，於警訊中陳稱：正牌「ＯＡＫＬＥＹ」帽子一頂約一千元
        ，而依其於本院調查中所提出關於「ＯＡＫＬＥＹ」商標之商品型錄及價格
        表所示，其中帽子部分售價亦在三百六十元至一千五百元之間。乃本件依被
        告於警訊及本院調查中所言，以及前開告訴代理人所提出之「寶成帽行」收
        據記載，被告所販賣使用「ＯＡＫＬＥＹ」商標之棒球帽及釣魚帽之售價係
        在五十元至一百二十元之間，較之前述相同之正牌「ＯＡＫＬＥＹ」商標帽
        子，其價格顯然超低，足徵被告所販售之上述商品棒球帽及釣魚帽為仿冒品
        無疑。被告既自承渠自八十三年六月十五日即已開始經營「寶成帽行」，迄
        有七、八年之久（見被告警訊筆錄及本院九十一年四月二十三日訊問筆錄）
        ，則其對於各該帽子類商品之市場行情，當屬知之甚稔，其以遠低於正牌「
        ＯＡＫＬＥＹ」商標帽子之價格販售同樣使用「ＯＡＫＬＥＹ」商標之同類
        商品棒球帽及釣魚帽，謂無仿冒品之認識，殊無可信。
      3.況依商標法第四十一條第一項規定，其申請註冊之商標，經審認合法者，應
        公告於商標主管機關公報，自公告之日起滿三個月無人異議，或異議不成立
        確定後，始予註冊。是凡經註冊之商標，必有經此一公示程序，俾利一般社
        會大眾易於查知。是本件歐克利公司其取得「ＯＡＫＬＥＹ」文字及圖樣之
        商標專用權，既同經上述公示程序，而被告又已浸淫帽子市場達七、八年之
        久，其對於市面上各類帽子之品牌，勢必耳熟能詳，焉有獨獨不識「ＯＡＫ
        ＬＥＹ」係已經他人獲准註冊商標之理。
      4.雖辯護人以上開證人乙○○於本院調查中曾稱：本案商標不似「ＮＩＫＥ」
        之知名度高，以及告訴人歐克利公司亦認臺灣之市場，尚未大到需花很多精
        力去經營（製作廣告）等情，謂被告顯難知悉系爭商品為仿冒品云云。惟查
        ：姑不論上述證言不過係該證人主觀上片面意見，本不能援為本案認定之依
        據，即依該證人於本院調查中所提出有關銷售「ＯＡＫＬＥＹ」商品之經銷
        商一覽表觀之，關於該「ＯＡＫＬＥＹ」商品之經銷商可謂全省普遍皆有，
        可見該品牌商品有其一定比例之行銷市場，被告從業多年，對於與其所販售
        同類商品之品牌，較之一般社會大眾自更能深入瞭解，又豈容其以該品牌之
        知名度不如「ＮＩＫＥ」及未曾做過廣告云云，資為脫免責任之藉口。矧再
        依此次被告所被查獲之帽子數量（即棒球帽四百二十二頂、釣魚帽三百四十
        二頂，合計七百六十四頂）觀，其為數非微，苟被告對於該「ＯＡＫＬＥＹ
        」商標毫無認識，未悉其銷路如何，又焉敢一次購進偌多數量之貨，豈不有
        違市場行銷法則？
    ３綜上查證，本件被告丙○○顯然明知其所販售之前開棒球帽及釣魚帽，係屬仿
      冒「ＯＡＫＬＥＹ」商標之商品，其所辯：不知該「ＯＡＫＬＥＹ」圖樣是已
      經他人取得商標專用權之商標云云，直為卸責之詞，洵不足取。被告丙○○有
      販賣仿冒商標商品之犯行，已至為明確，自應依法論科。
二論罪科刑之理由
  (一)核被告丙○○所為，係犯商標法第六十三條之販賣仿冒商標商品罪。
  (二)公訴人雖以被告係連續多次出售該仿冒商標商品予不特定顧客，認被告係基於概
    括犯意反覆為之，應依連續犯之規定論處云云。惟查：依本案卷附證據所示，除
    有告訴代理人所提出之收據可證明被告確有為該次之銷售行為外，餘則未有其他
    積極證據可認被告另有販售前揭仿冒商標商品之行為，本院認尚無對被告依連續
    犯之規定論處餘地，公訴人上述所見，容有未合，併此敘明。
  (三)爰審酌被告向無任何刑案紀錄之素行，竟為圖末利，販賣仿冒商標商品，欺騙消
    費大眾，妨害交易秩序，不但損害商標專用權人信譽，且破壞我國對保護智慧財
    產權所做一切努力之形象，又於犯罪後否認有犯罪之故意，以及其雖僅售出仿冒
    商標之棒球帽二頂、釣魚帽一頂，然其尚未出售部分仍多達七百六十四頂等一切
    情狀，量處如主文第一項所示之刑，並諭知易科罰金之折算標準，以示懲儆。
  (四)末查被告丙○○前未曾受有期徒刑以上刑之宣告，有臺灣高等法院被告全國前案
    紀錄表及臺灣高等法院檢察署刑案紀錄簡覆表在卷可憑，其歷經本案之偵、審調
    查訊問後，應已知所警惕，信無再犯之虞，本院因認其所宣告之刑以暫不執行為
    適當，併諭知緩刑二年，以勵自新。
  (五)扣案棒球帽四百二十四頂及釣魚帽三百四十三頂，係被告所販賣違反商標法第六
    十三條之仿冒商標商品，應依商標法第六十四條之規定，不問屬於犯人與否，併
    予宣告沒收。
三適用之法律
  (一)刑事訴訟法第四百五十二條、第四百五十一條之一第四項但書第一款、第二百九
    十九條第一項前段。
  (二)商標法第六十三條、第六十四條。
  (三)刑法第十一條前段、第四十一條第一項前段、第七十四條第一款。
  (四)罰金罰鍰提高標準條例第二條。
本案經檢察官高智美到庭執行職務
中      華      民    國    九十一    年      六      月     十九     日
                              臺灣板橋地方法院刑事第五庭
                                  法    官  余來炎
右正本證明與原本無異。
如不服本判決，應於判決送達後十日內向本院提出上訴狀 (應附繕本) ，上訴於
臺灣高等法院。
                                  書 記 官  白俊傑
中      華      民      國    九十一    年      六      月     十九     日
附錄本案論罪科刑法條全文
商標法第六十三條
明知為前條商品而販賣、意圖販賣而陳列、輸出或輸入者，處一年以下有期徒刑、拘
役或科或併科新臺幣五萬元以下罰金。
